【裁判字號】    98,交抗,538
【裁判日期】    980525
【裁判案由】    聲明異議
【裁判全文】
臺灣高等法院臺中分院交通事件裁定     98年度交抗字第538號
抗  告  人
即受處分人  甲○○
上列抗告人因違反道路交通管理處罰條例案件，不服台灣彰化地
方法院，中華民國98年4月16日所為裁定（98年交聲字第83號）
，提起抗告，本院裁定如下：
    主  文
抗告駁回。
    理  由
一、本件經本院審理結果，認原審裁定並無不當，應予維持，並
    引用原審裁定記載之理由（如附件）。
二、抗告意旨略以：抗告人以駕駛聯結車為業，除駕駛聯結車外
    別無所長，配偶身體欠佳，全家生計僅憑抗告人之工作收入
    維持，尚須扶養父母，倘抗告人駕照遭吊銷，全家生計勢必
    難以維持，抗告人配偶又懷有身孕，生產後家計負擔更為沈
    重。懇請類推適用行政罰法第18條第1項之規定：「裁處罰
    鍰，應審酌違反行政法上義務行為應受責難程度、所生影響
    及因違反行政法上義務所得利益，並得考量受處罰者之資力
    」，撤銷吊銷駕駛執照之處分等語。
三、按「汽車駕駛人，駕駛汽車有下列情形之一者，吊銷其駕駛
    執照：一、利用汽車犯罪，經判決有期徒刑以上之刑確定。
    二、抗拒執行交通勤務之警察或依法令執行交通稽查人員之
    稽查，因而引起傷害或死亡。三、撞傷正執行交通勤務中之
    警察。四、違反道路交通安全規則、第三十三條之管制規則
    ，因而肇事致人死亡。汽車駕駛人，駕駛汽車有前項第二款
    、第三款情形之一者，並處新臺幣三萬元以上六萬元以下罰
    鍰。汽車駕駛人，駕駛汽車違反道路交通安全規則、第三十
    三條之管制規則，因而肇事致人受傷者，記違規點數三點；
    致人重傷者，吊扣其駕駛執照三個月至六個月。第一項第一
    款情形，在判決確定前，得視情形暫扣其駕駛執照，禁止其
    駕駛。」、「汽車駕駛人，曾依本條例其他各條規定吊銷駕
    駛執照者，一年內不得考領駕駛執照」道路交通管理處罰條
    例第61條、第67條第3項分別訂有明文。又所謂「類推適用
    」，係以法律漏洞存在為前提，且須基於同一法律理由（規
    範目的）及平等原則（相類似案件應為相同處理之法理）。
    經查：
    (一)抗告人因違反道路交通安全規則肇事致人死亡，道路交通
    管理處罰條例第61條第1項、第67條第3項訂有吊銷駕照，及
    一年內禁考之明文，且亦無經緩刑或和解者得減輕處罰之規
    定。(二)又罰鍰屬於對不法行為之制裁，罰鍰以外之沒入及其
    他種類行政罰（如吊銷駕照），則兼具有維護公共秩序之作
    用，二者異其規範目的與利益權衡，殊欠類推適用之基礎，
    洵屬至明。抗告人處境固其情可憫，惟既欠缺類推適用之基
    礎要件，則不得類推適用行政罰法第18條第1項之規定。原
    審裁定認事用法並無不當，抗告人上開抗告並無理由，應予
    駁回。
四、據上論結，應依道路交通案件處理辦法第26條，刑事訴訟法
    第412條，裁定如主文。
中    華    民    國    98    年    5     月    25    日
                  交通法庭審判長法  官  李  璋  鵬
                                法  官  胡  忠  文
                                法  官  蕭  錦  鍾
以上正本證明與原本無異。
不得再抗告。
                                書記官  吳  雅  菁
中    華    民    國    98    年    5     月    25    日


司法院資訊處製作；財團法人民間司法改革基金會備份。
